【裁判字號】    97,台上,6303
【裁判日期】    971204
【裁判案由】    強盜
【裁判全文】
最高法院刑事判決            九十七年度台上字第六三０三號
上  訴  人  甲○○
選任辯護人  郭國益律師
上  訴  人  乙○○
            丙○○
上列上訴人等因強盜案件，不服台灣高等法院高雄分院中華民國
九十七年九月二十五日第二審判決（九十六年度上訴字第二四九
一號，起訴案號：台灣屏東地方法院檢察署九十四年度偵字第四
七二六號），提起上訴，本院判決如下：
    主  文
上訴駁回。
    理  由
按刑事訴訟法第三百七十七條規定：上訴於第三審法院，非以判
決違背法令為理由，不得為之；是提起第三審上訴，應以原判決
違背法令為理由，係屬法定要件；如果上訴理由書狀並未依據卷
內訴訟資料，具體指摘原判決不適用何種法則或如何適用不當，
或所指摘原判決違法情事，顯與法律規定得為第三審上訴理由之
違法情形，不相適合時，均應認其上訴為違背法律上之程式，予
以駁回。本件原判決維持第一審依牽連犯，從一重分別論處上訴
人甲○○、乙○○連續犯結夥三人以上攜帶兇器於夜間侵入有人
居住之建築物強盜罪罪刑（各處有期徒刑十年）之判決，分別駁
回甲○○、乙○○在第二審之上訴。另撤銷第一審就上訴人丙○
○部分所為之科刑判決，改判依牽連犯，從一重論處丙○○連續
犯結夥三人以上攜帶兇器於夜間侵入住宅強盜罪（累犯）罪刑（
處有期徒刑十五年）。甲○○之上訴意旨略稱：（一）原判決附
表一編號９所示之被害人林耀都（即陳國璋）、林文進、柯明遠
及該附表一編號２０所示之被害人林炳文、陳金琪、陳文澤等人
，均不過指述甲○○身材特殊，由頭套中露出眼鏡，眼鏡、眼神
、聲音、體型很像強盜伊財物之人等語，惟強盜上開被害人財物
者，甫闖入室內，即壓制在場之被害人，渠等於驚恐畏怖之瞬間
，豈能於夜間光線不如白晝之情況下，詳細注意盜匪之眼鏡、眼
神、聲音及體型﹖況且上開被害人等復均供稱：「很像」云云，
原判決遽採納前揭被害人之指證，作為認定甲○○犯強盜罪之依
據，顯屬違背經驗法則。（二）甲○○經警逮捕後，即因與共同
被告丙○○、乙○○均遭收押禁見，致無法聯繫，絕無串供之可
能，而丙○○於警詢迄偵審中，從未供述甲○○曾參與原判決附
表一編號９、２０所示之強盜犯行，甚至供稱：係與「阿勇」共
犯上開強盜犯行，「勇仔」大約一百八十公分，戴一支眼鏡，跟
甲○○差不多，林炳文認錯了等語；乙○○亦供稱：原判決附表
一編號２０之強盜行為，係伊與「坤石仔」、「勇仔」三人所犯
；原判決未說明丙○○、乙○○前開有利於甲○○供述不足採信
之理由，自屬理由不備。（三）甲○○既未參與原判決附表一編
號９及２０所示之強盜犯行，豈能獲悉「阿勇」究係何人，原審
未質問丙○○「阿勇」之身分，反以甲○○何以不供出「阿勇」
之真實姓名、住居所，以供查證云云，為不利於甲○○之認定，
顯屬違背論理法則。況且原判決既懷疑「阿勇」係甲○○所虛構
，並認丙○○、乙○○所稱與甲○○共犯部分，實係「阿勇」參
與犯罪等語，不可採信，又認原判決附表一編號２、３、４、
５、６、７、１０、１１、１２、１３、１４、１５、１６、１
７、１８、１９所示之強盜犯行，係該綽號「阿勇」之人所參與
，顯屬矛盾。（四）證人劉國華、趙進富於原審已分別證稱：「
民國九十四年八月三十一日夜晚十時至九月一日凌晨二時許，確
與楊林及甲○○在屏東市快樂城卡拉ＯＫ為楊林慶生」、「九十
四年九月二十七日凌晨十二時三十分，至凌晨一時三十分，確與
甲○○在屏東市財神小吃部喝酒聊天」，而楊林走路有一點跛乙
節，又經甲○○於原審供明在卷，此與原審經查證結果，該楊林
本名賴淑卿，有肢障之情形，完全相符，足認甲○○不可能參與
原判決附表一編號９及２０所示之強盜犯行。（五）警員蔡三貴
、吳政泰於第一審均證稱：「甲○○只穿內褲」，若甲○○確曾
與郭、顏二人共犯原判決附表一編號２０所示之強盜犯行，於警
方查獲時，根本不可能有時間脫去上衣及長褲。（六）甲○○右
手傷殘是否具持刀犯系爭強盜罪之能力﹖甲○○於原審即聲請鑑
定並傳喚各該被害人到庭詰問，原判決就該等證據俱未調查，即
以：「甲○○左手仍完整無缺，顯然無礙於其持刀或持槍犯案」
等語，認不能執甲○○右手傷殘為有利於其之認定，自屬違背法
令。乙○○之上訴意旨略稱：（一）乙○○於警詢時適逢毒癮發
作，導致精神恍惚，自不能以當時製作之警詢筆錄，作為不利於
乙○○認定之依據。況且原判決附表一編號１６、１８、２０所
示之被害人等，均不能指認乙○○是否即係強盜渠等財物之人，
丙○○復供稱：乙○○係林佑俊死後才加入的等語，而林佑俊係
九十四年九月九日死亡，乙○○顯不可能與丙○○於九十四年九
月八日共犯原判決附表一編號１６所示之強盜犯行，原判決未說
明不採納丙○○前揭有利於乙○○供述之理由，有理由不備及採
證違背證據法則之違法。（二）原判決認定乙○○連續強盜財物
部分，均無明確具體之證據足以證明，原判決仍認定乙○○係該
部分強盜犯行之共同正犯，自屬違背證據法則。（三）乙○○於
警局之自白，係出自警方之刑求取供，非出於自由意志，原審未
調查是否有其他積極證據足以證明乙○○犯罪，即遽為乙○○共
犯上開強盜犯行之認定，自屬違法。（四）乙○○之強盜行為，
尚能區分，何能以行為時刑法第五十六條規定論以一罪。丙○○
之上訴意旨略稱：（一）丙○○於原審曾具狀聲請傳喚證人及被
害人到庭調查丙○○是否涉及本件連續加重強盜犯行，詎原審未
傳喚該等證人及被害人到庭，查明事實真相，顯屬違法。（二）
丙○○之警詢自白，非出於任意性，丙○○於原審曾聲請勘驗警
詢錄影帶，詎屏東縣警察局竟回覆稱：當天剛好沒有錄影帶等語
，實啟人疑竇。（三）丙○○經諭命收押時，經台灣屏東看守所
進行身體檢查，既發現其頭、腳部均有傷，且腿部瘀青，原審就
此未予詳查，僅以丙○○同牢房室友吳文風、蔡孟潭、黃水龍之
證述均屬傳聞，即不採納渠等有利於丙○○之證述，顯屬違法。
（四）丙○○於檢察官九十四年十月二十四日偵訊時係供稱：「
（問：本次借提期間警察有無對你刑求或脅迫、利誘？）這一次
沒有，但上一次借提時有搥打我的背部，警察當時說我沒有老實
講，他說我承認一條也是罪，承認二條也是罪，要我全部承認，
我差不多只有做一半而已，我沒有全部做」，原判決就此疑點未
予詳查，自屬違法。（五）原判決祇以丙○○非出於任意性之自
白，作為判決之基礎，並未調查是否有其他積極證據足以證明郭
某前述自白確與事實相符。顯屬違法各等語。
惟查：原判決綜合卷內證據資料並依憑調查證據之結果，認定上
訴人等分別有其事實欄所載之犯行，已於理由內詳敘其調查證據
之結果及取捨證據認定之理由，並就上訴人等於原審否認犯罪之
辯解，認均非可採，一一予以指駁。再依憑調查證據之結果，說
明丙○○、乙○○之警詢供述，均係出於自由意志所憑之證據及
其理由。復說明援引作為判決基礎之被害人薛文祥、徐進雄、蔡
平和、陳桂貞、鄭啟成、黃麗珍、王文田、陳志緯、簡百益、陳
美瑛、洪正雄、王登加、郭有和、陳美慧、李黃謹、簡輝煌、韓
薪倉、楊美秀、鍾穎豐、黃進清、洪明得、陳淑鳳、蔡玉崑、劉
榮鎮、林武山、張順安、吳清雲、張惠隆、林義田、謝吉男、宋
明吉、陳崑道、林永富、劉玉賢、楊文豪、邱展昌、張漢周、曾
顯榮、王亭月、陳明華、潘玉鳳、陳曉苓、王清山、林科汝及上
訴人等之警詢陳述與被害人林耀都、林文進、柯明遠之偵查中供
述，均具有證據能力所憑之理由（見原判決正本第三頁第十八行
至第五頁第三行）。另又綜合卷內證據資料，分別說明證人吳文
風、黃水龍、蔡孟潭、劉國華、許佳勤、趙進富、王水慶等人之
證述，以及甲○○主張其為警查獲時僅身著內褲與其右手傷殘等
事實，俱非可分別執作有利於上訴人等認定之理由（見原判決正
本第十二頁第二六行至第十三頁第二行、第十頁第十一行至第十
五行）。從形式上觀察，原判決並無不適用法則、適用法則不當
、理由不備、理由矛盾、採證違背經驗法則、論理法則、應於審
判期日調查之證據未予調查、認定事實不憑證據等違背法令之情
形。甲○○上訴意旨（一）、（四）、（五）；乙○○上訴意旨
（一）、（二）、（三）；丙○○上訴意旨（三）、（四）、（
五）均置原判決事實欄明確認定及理由內已詳予說明之事項於不
顧，或猶執原判決已詳予指駁之渠等於原審否認犯罪的辯解；或
以原判決已說明尚非可執為有利於上訴人認定之證人吳文風、黃
水龍、蔡孟潭證言；或執原判決已依憑調查證據之結果，敘明均
係出於自由意志之上訴人等分別於警詢之陳述；或以原判決已說
明確與事實相符之被害人林耀都（即陳國璋）、林文進、柯明遠
、林炳文、陳金琪、陳文澤之指述；任指原判決採證違背證據法
則、適用法則不當，而就事實審法院採證認事及證據證明力自由
判斷職權之合法行使，再為單純事實上爭執，俱非合法之第三審
上訴理由。再依原判決理由說明，係以其附表一編號９所示被害
人林耀都、林文進、柯明遠分別於警詢、偵查、第一審及原審；
編號２０所示被害人林炳文、陳金琪、陳文澤分別在警詢及第一
審之指證、甲○○於警詢供稱：「（問：你於九月二十六日二十
三時三十六分許是否以0000000000號行動電話撥打給0000000000
號與許佳勤通話？通話內容是否提及乙○○當時在你住處？你當
時在何處撥打電話？）有。該通電話我有告訴許佳勤乙○○在我
家裡。我是在高雄縣大寮鄉（路名我不清楚）撥打的。……我於
九月二十七日約零時三十分許駕駛QP－9227號自小客車載丙○○
回到屏東市安鎮里林內巷五九號住處」，與林耀都被強盜取走之
「板型佛珠手鍊」係在屏東縣屏東市林內巷五九號甲○○住處搜
出等證據資料，相互印證，認定甲○○有其事實欄所載之二次加
重強盜犯行，核屬事實審法院採證認事自由判斷職權之合法行使
，並未違法。至於丙○○、乙○○於警詢迄偵審中，雖均未供述
甲○○曾參與原判決附表一編號９、２０所示之強盜犯行，丙○
○、乙○○且分別供稱：係與「阿勇」共犯編號９及２０所示之
強盜犯行，「勇仔」大約一百八十公分，戴一支眼鏡，跟甲○○
差不多，林炳文認錯了等語（丙○○部分）、原判決附表一編號
２０之強盜行為，係伊與「坤石仔」、「勇仔」三人所犯等語（
乙○○部分）；又「阿勇」參與上開強盜犯罪，既非甲○○供出
，原判決執甲○○不供出「阿勇」之真實姓名、住居所，以供
查證等語，為不利於甲○○認定之理由，又未說明丙○○、乙○
○前開有利於甲○○供述不足採信之理由，雖均有微疵，惟此理
由記載之疏漏，尚無法推翻原判決所確認之甲○○犯罪事實，此
既於判決結果顯無影響，依刑事訴訟法第三百八十條規定，均難
執為提起第三審上訴之適法理由。甲○○上訴意旨（二）、（三
）以此指摘原判決理由不備、理由矛盾，均不足辨識原判決關於
甲○○部分已具備違背法令之形式要件。至於判斷行為人是否具
備實行犯罪之體能，原非以囑託鑑定為絕對必要之方法。原審依
據前述證據資料，已足以證明甲○○前開強盜犯行，因而未就其
右手傷殘狀況囑託鑑定，與證據法則並無違背，自不能指為違法
。甲○○上訴意旨（六）執此指摘原判決證據調查未盡，顯與法
律規定得為第三審上訴理由之違法情形不相適合。次查原判決係
以乙○○於警詢供認犯罪之供述，與丙○○在警詢之自白、警員
蔡三貴、黃光輝、吳政泰、李致易分別於第一審之證述，以及被
害人林義田、王亭月、陳金琪等人指述之被害經過，相互印證，
認定乙○○有其事實欄所載之三次加重強盜犯行，核屬事實審法
院採證認事自由判斷職權之合法行使，並未違法。況且原判決既
敘明採納丙○○於警詢供稱：「（問：你與何人共同犯下該起強
盜案【指如附表一編號２０所示之強盜案】？）我與乙○○及…
…」、「（問：你帶警方至一、屏東市○○路○段涵洞上貨櫃屋
……是否為你曾犯下強盜案件處所？）是的」、「（問：屏東縣
鹽埔鄉○○村○○路七六號（按應係二一七號）住宅之強盜案，
你於何時？與何人共犯該起強盜案？請你描述作案過程？）我與
乙○○及綽號『勇仔』男子於九十四年九月二十一日凌晨二、三
時共同犯下該起強盜案的，當時我持刀，乙○○與綽號『勇仔』
分持銀色及黑色手槍，我們均戴頭套、手套」等語，作為判決之
基礎（見原判決正本第十四頁第八行至第二十行），原即含有摒
棄與該等供述相異部分之意〔即另所供：乙○○係林佑俊死後（
林佑俊係九十四年九月九日死亡）才加入的等語〕，此乃證據取
捨之當然結果，自無庸於判決理由內一一敘明。乙○○上訴意旨
（一）猶另執丙○○前開供述，指摘原判決理由不備及採證違背
證據法則，殊屬誤會。又刑事訴訟之上訴制度，所以允許受不利
益判決之被告得為上訴，乃在許其為自己之利益，請求上級法院
救濟而設，故被告不得為自己之不利益而提起上訴。第一審認定
乙○○先後三次強盜犯行，係基於概括犯意反覆所為，所犯三罪
名之犯罪構成要件又屬相同，乃於比較新舊法規定後，論以連續
犯結夥三人以上攜帶兇器於夜間侵入有人居住之建築物強盜一罪
，原判決亦為同一之認定並予維持，此對乙○○自屬有利；若認
其上揭三次強盜行為，係可區分而屬各別起意，則為三罪，應分
別科處其刑後，再合併定其應執行之刑，顯對上訴人較為不利。
乙○○上訴意旨（四）主張其所犯三次強盜犯行，屬可區分之數
罪，如三罪應併合處罰，自係為自己之不利益而提起上訴，顯與
被告為自己利益請求救濟之上訴制度本旨相違，其上訴自非合法
。再依原審審判筆錄之記載，原審審判長於審判期日，就上訴人
等被訴之犯罪事實為訊問前，分別詢問上訴人等暨渠等之選任辯
護人：「尚有何證據請求調查﹖」，渠等均答稱：「無」（見原
審卷第三宗第一七一頁）；甲○○上訴意旨（六）及丙○○上訴
意旨（一）至法律審之本院，始又分別執原審未鑑定其右手傷殘
之狀況可否持刀、槍犯案、未傳喚被害人到庭調查強盜財物者之
手部特徵與究以何手持械犯罪及傳喚證人及被害人到庭調查云云
，指摘原判決證據調查未盡，顯非依據卷內資料而為主張。又丙
○○之原審選任辯護人吳保仁律師，於原審準備期日當庭陳稱：
「丙○○主張有被刑求，請求准予拷貝錄音帶或錄影帶查明」，
原審乃於九十七年二月二十五日將丙○○之警詢錄音帶光碟五片
，拷貝交予吳保仁律師自行製作譯文或標示有爭議之警詢陳述（
見原審卷第一宗第一五二頁、第一五九頁），而上開丙○○警詢
錄音光碟，經吳保仁律師自行聽聞後，已具狀陳報：「已無意見
，請准撤回該項證據之調查聲請」（見原審卷第二宗第五六頁）
。丙○○上訴意旨（二）仍執其於原審聲請勘驗警詢錄影帶，詎
屏東縣警察局竟回覆稱：當天剛好沒有錄影帶云云，指摘原判決
違法，亦非依據卷內資料而為主張。綜上所論，本件上訴人等之
上訴，均屬違背法律上之程式，俱予駁回。至於原判決認與丙○
○連續加重強盜部分有牽連犯裁判上一罪關係之以不正方法由自
動提款設備詐欺取財部分，原判決認丙○○係犯刑法第三百三十
九條之二第一項之罪，經核刑法第三百三十九條之二第一項之以
不正方法由自動提款設備詐欺取財罪，其法定本刑係三年以下有
期徒刑、拘役或一萬元以下罰金，屬刑事訴訟法第三百七十六條
第一款之案件，丙○○與之有牽連犯裁判上一罪關係之連續加重
強盜重罪部分之上訴，既不合法，自無從就牽連犯之輕罪部分併
為實體上審判，此部分既經第二審判決，自不得上訴於第三審法
院，丙○○就該部分竟復提起上訴，亦非適法，應併予駁回。
據上論結，應依刑事訴訟法第三百九十五條前段，判決如主文。
中    華    民    國  九十七  年   十二   月    四    日
                      最高法院刑事第八庭
                          審判長法官  林  永  茂
                                法官  吳  昆  仁
                                法官  蘇  振  堂
                                法官  蕭  仰  歸
                                法官  林  立  華
      本件正本證明與原本無異
                                      書  記  官
中    華    民    國  九十七  年   十二   月    九    日
                                                      v


司法院資訊處製作；財團法人民間司法改革基金會備份。
